【裁判字號】    95,台上,4866
【裁判日期】    950907
【裁判案由】    強盜
【裁判全文】
最高法院刑事判決            九十五年度台上字第四八六六號
    上  訴  人  甲○○
                        （另案於台灣屏東監獄執行中）
上列上訴人因強盜案件，不服台灣高等法院高雄分院中華民國九
十五年六月十三日第二審判決（九十五年度上訴字第四四五號，
起訴案號：台灣屏東地方法院檢察署九十四年度偵字第八０七號
），提起上訴，本院判決如下：
    主  文
上訴駁回。
    理  由
按刑事訴訟法第三百七十七條規定：上訴於第三審法院，非以判
決違背法令為理由，不得為之。是提起第三審上訴，應以原判決
違背法令為理由，係屬法定要件。且必須依據卷內資料為具體之
指摘，並足據以辨認原判決已具備違背法令之形式，始屬相當。
本件原判決認定上訴人甲○○與李國勝（已死亡）共同意圖為自
己不法之所有，於民國九十三年十二月十二日下午，共同攜帶如
原判決附表所示具有殺傷力之玩具空氣長槍，及不具殺傷力之金
屬玩具手槍各一支，由李國勝駕駛休旅車搭載上訴人外出尋找對
象。嗣於同日晚上八時三十七分許，二人見被害人乙○○與友人
在屏東縣內埔鄉○○村○○路堤防上聊天，遂由上訴人在車內把
風，李國勝則持上述槍枝下車指著被害人，恫稱：「兄弟在跑路
，現在缺錢用。」等語，致被害人不能抗拒，將身上之ＭＯＴＯ
ＲＯＬＡ手機一具、手表一只、白金戒指一枚、黃金項鍊一條、
及其小客車鑰匙交予李國勝。李國勝即駕駛被害人小客車與上訴
人駕駛上開休旅車一同逃離現場。事後，二人即將上述財物及在
被害人車上搜獲之現金新台幣（下同）三萬元、數位相機二台、
郵票等物朋分花用；另將被害人小客車棄置在屏東縣麟洛鄉。嗣
警察查獲李國勝犯案及上述槍枝，並循線查獲上訴人，且在上訴
人住處查扣得上述被害人被劫之ＭＯＴＯＲＯＬＡ手機一具、數
位相機一台等情。係以上開事實，業據證人即共犯李國勝於警詢
及檢察官偵查中供認不諱，並稱：「到了水門堤防之前，我在車
上有向他（指上訴人）說要搶，到了那裡，我叫他在車上接應，
由我下去搶。」等語。核與上訴人在第一審所云，當時到案發地
點，李國勝持槍下車，要伊在車內等候，事後分得現金八、九千
元及手機、相機等情；及被害人乙○○指證如何被強盜之情節相
符。並有在上訴人住處查獲贓物經發還由被害人出具之贓物認領
保管單一紙附卷可稽；以及警察查扣上訴人等犯案所用之上述槍
枝二支扣案為證。因認上訴人犯行明確，乃維持第一審依牽連關
係，從一重論處上訴人共同意圖為自己不法之所有，攜帶兇器，
以脅迫至使不能抗拒，而使他人交付財物罪刑之判決，駁回上訴
人所為第二審上訴。而以上訴人所辯，當天因缺錢花用，與李國
勝一同駕車外出借錢，到案發地點，李國勝下車，要伊在車上等
候，伊不知李國勝要強盜他人財物，也未看到其持槍云云，係飾
詞卸責，如何不足採信，於判決理由內詳予指駁及說明。從形式
上觀察，原判決並無認定事實違背證據法則等違法情事存在。本
件上訴人上訴意旨略以，(一)、被害人並未指證上訴人強盜，且依
現場地形研判，上訴人並未在場牽涉此案。(二)、李國勝亦未供認
上訴人實施強盜行為。其供詞指二人共同提議行搶，由上訴人把
風，其下手強盜云云，係推測之詞。(三)、在案發地點，上訴人以
為李國勝係下車借錢，後來李國勝上車借給伊八千元，及交付一
個黑袋子、內有手機及數位相機各一台，交伊保管。不料隔天李
國勝向上訴人催討八千元未遂，二人發生不愉快，是其在警詢供
認上訴人事前知情強盜，顯係挾怨報復。(四)、扣案之槍枝並不能
證明上訴人犯罪等語。顯係專憑己見，為單純事實上之爭執，並
未依據卷證資料具體指摘原判決認事、採證有何違背法令，不足
據以辨認原判決已具備違法之形式。其上訴違背法律上之程式，
應予駁回。
據上論結，應依刑事訴訟法第三百九十五條前段，判決如主文。
中    華    民    國  九十五  年    九    月    七    日
                      最高法院刑事第四庭
                          審判長法官  吳  雄  銘
                                法官  池  啟  明
                                法官  劉  介  民
                                法官  陳  世  雄
                                法官  陳  朱  貴
      本件正本證明與原本無異
                                      書  記  官
中    華    民    國  九十五  年    九    月   十一   日
                                                      Ｅ


司法院資訊處製作；財團法人民間司法改革基金會備份。
